臺灣臺北地方法院民事判決
110年度重訴字第570號
原      告  鄭燕裕  
訴訟代理人  范晉魁律師
被      告  竹內詩織（原名：鄭玲玲）  


訴訟代理人  張智誠  
被      告  鄭東政  


            鄭燕莉  


上列當事人間請求分割共有物事件，本院於民國111年2月24日言
詞辯論終結，判決如下：
    主      文
兩造共有如附表所示之不動產應予變價分割，所得價金由兩造按
附表所示價金分配比例分配之。
訴訟費用由被告負擔五分之三，餘由原告負擔。
    事實及理由
壹、程序方面
　　被告鄭東政未於言詞辯論期日到場，核無民事訴訟法第386
    條所列各款情形，爰依原告之聲請，由其一造辯論而為判決
    。
貳、實體方面
一、原告主張：臺北市○○區○○段○○段00地號土地（權利範圍：16
    5/2635，下稱系爭土地）及坐落其上之同段1733建號建物（
    權利範圍：全部）、同段2215建號附屬建物（權利範圍：1/
    15）即門牌號碼為臺北市○○區○○路0段00號3樓房屋（下稱系
    爭房屋，與系爭土地合稱為系爭不動產）為兩造所共有，兩
    造應有部分如附表所示。系爭不動產依物之使用目的並無不
    能分割之情形，兩造亦未定有不分割之期限，復無法令限制
    或禁止分割，然因兩造商議已久仍無法達成分割協議，乃訴
    請裁判分割系爭不動產。因系爭房屋為既有建物，共有人數
    為4人，如以原物分割，勢必無法歸於一人所有，將造成日
    後使用困難，而無法實現系爭不動產經濟上之利用價值，故
    應以變價分割為宜。爰依民法第823條第1項、第824條第2項
    第2款規定，請求將系爭不動產准予變價分割，並由兩造按
    應有部分比例分配價金等語。並聲明：如主文第一項所示。
二、被告部分：
（一）被告竹內詩織辯以：系爭不動產本係作為出租他人使用，
      伊於民國109年10月間曾有回臺處理租賃契約公證事宜，
      然因原告及其配偶即訴外人王建民欲將系爭不動產出售，
      伊與原告遂各自委託仲介公司出售，惟迄今無法達成銷售
      價格的共識。伊希望再繼續透過仲介委託銷售，不同意變
      價分割等語。並聲明：原告之訴駁回。
（二）被告鄭燕莉辯以：兩造於繼承系爭不動產後，原欲委託仲
      介賣出，先前被告竹內詩織回臺灣時，原告拒不聯繫，我
      們不知道她會提起訴訟。因系爭不動產產權單純，希望能
      自行委託仲介賣出等語。並聲明：原告之訴駁回。
（三）被告鄭東政經合法通知，未於言詞辯論期日到場，亦未提
      出書狀作何聲明或陳述。
三、得心證之理由
（一）按各共有人，除法令另有規定外，得隨時請求分割共有物
      。但因物之使用目的不能分割或契約訂有不分割之期限者
      ，不在此限，民法第823條第1項定有明文。又依公寓大廈
      管理條例第4條第2項規定，專有部分不得與其所屬建築物
      共有部分之應有部分及其基地所有權之應有部分分離而為
      移轉，共有人自應請求就該專有部分與其所屬建築物共用
      部分之應有部分及其基地所有權之應有部分合併分割，不
      得單獨就其中之一請求分割（最高法院89年度台上字第66
      6號判決意旨參照）。經查，系爭不動產為兩造所共有，
      兩造應有部分如附表所示，此有系爭不動產登記第一類謄
      本在卷可稽（見補字卷第15-18頁），且屬公寓大廈管理
      條例之適用範圍，分屬公寓大廈之專有部分、專有部分所
      屬建築物共有部分及相對應之基地所有權應有部分，自不
      得單獨就其中之一部請求分割。而本件系爭不動產查無不
      為分割之協議存在，復無法令限制或因物之使用目的而不
      能分割之情事，兩造迄今又無法達成分割協議，揆諸前開
      說明，本件原告請求分割系爭不動產，應屬有據。
（二）次按共有物之分割，依共有人協議之方法行之；分割之方法不能協議決定，或於協議決定後因消滅時效完成經共有人拒絕履行者，法院得因任何共有人之請求，命為下列之分配：一、以原物分配於各共有人。但各共有人均受原物之分配顯有困難者，得將原物分配於部分共有人。二、原物分配顯有困難時，得變賣共有物，以價金分配於各共有人；或以原物之一部分分配於各共有人，他部分變賣，以價金分配於各共有人，民法第824條第2項定有明文。復按分割共有物，究以原物分割，或變價分割為適當，法院應斟酌當事人意願、共有物之使用情形、物之經濟效用及全體共有人之利益等情形而為適當分割（最高法院87年度台上字第1402號、88年度台上字第600號判決意旨參照）。經查，系爭房屋面積為152.98平方公尺，倘依兩造之應有部分比例為原物分割，各共有人所能分得之房屋面積均非寬闊，亦難有各自獨立之出入門戶，除有礙經濟效用外，並有損系爭不動產之完整性，復將使法律關係趨於複雜而造成日後使用上之困難，難以發揮其經濟上之最大利用價值。佐以系爭房屋之專有部分、所屬建築物共有部分、系爭土地應有部分亦不得分離為分割等情，足見如將系爭不動產以原物分配，顯有困難。參酌系爭不動產位於臺北市大安區，周邊生活機能及公共設施均屬發達，可認具有一定之市場價值，如以變價拍賣之方式，除可由公眾或兩造間有意願之人以自由、公開程序競標，亦可使系爭不動產在自由市場競爭之情形下反應出合理且適當之價值，對於共有人而言，應屬有利。竹內詩織及鄭燕莉雖主張希望由其自行委託仲介出售系爭不動產等語，然原告、竹內詩織與鄭燕莉自109年10月起開始委賣系爭不動產，迄今未能達成共識等節，此為竹內詩織所自承（見本院卷第229-233頁），足見兩造間就系爭不動產之市場價格認知有所歧異，始終未能達成一致，倘任系爭不動產維持現狀，則可預見兩造於此期間內亦僵持不下，甚而衍生其他糾紛，除未能善盡利用系爭不動產之經濟使用價值外，亦有礙兩造當事人利益。從而，本院審酌系爭不動產使用情形、經濟效用及兩造利益等一切情形後，認系爭不動產以變價方式分割，並按兩造應有部分之比例分配價金，應屬適當而公平，不至於有侵害各共有人權利之情事。
四、綜上所述，原告訴請分割系爭不動產，為有理由，且以將系
    爭不動產變價分割為最適宜之分割方法，爰命將兩造共有之
    系爭不動產予以變價分割，所得價金並由兩造按附表所示價
    金分配比例分配之。
五、本件係因共有物分割事件涉訟，如由被告負擔訴訟費用，顯
    失公平，茲審酌兩造就系爭不動產之應有部分比例，酌定兩
    造應負擔訴訟費用之比例。
六、訴訟費用負擔之依據：民事訴訟法第80條之1。
中　　華　　民　　國　　111 　年　　3 　　月　　10　　日
                  民事第二庭  審判長法　官　林鈺琅
　　　　　　　　　　　　　　　　　　法　官　蔡英雌
　　　　　　　　　　　　　　　　　　法　官　郭子彰
以上正本係照原本作成。
如對本判決上訴，須於判決送達後20日內向本院提出上訴狀。如
委任律師提起上訴者，應一併繳納上訴審裁判費。
中　　華　　民　　國　　111 　年　　3 　　月　　10　　日
　　　　　　　　　                  書記官  李真萍
附表：     編號 類別 建號／地號 共有人 應有部分比例 價金 分配比例 1 建物 臺北市○○區○○段○○段0000○號（權利範圍：全部）、同段2215建號附屬建物（權利範圍：1/15）即門牌號碼臺北市○○區○○路0段00號3樓 鄭燕裕：2/5 鄭燕莉：1/5 鄭東政：1/5 竹內詩織：1/5 同左 2 土地 臺北市○○區○○段○○段00地號 （權利範圍：165/2635）